【裁判字號】    98,訴,777
【裁判日期】    981217
【裁判案由】    偽造文書等
【裁判全文】
臺灣雲林地方法院刑事判決               98年度訴字第777號
公  訴  人  臺灣雲林地方法院檢察署檢察官
被      告  丁○○
選任辯護人  練家雄律師
被      告  丙○○
指定辯護人  吳啟勳律師
上列被告等因偽造文書等案件，經檢察官提起公訴（98年度偵字
第2045號、第2136號），本院判決如下：
    主  文
丁○○共同犯行使偽造公文書罪，處有期徒刑壹年肆月，扣案如
附表一編號1 至9 所示之物，均沒收；又共同犯行使偽造公文書
罪，處有期徒刑壹年，扣案如附表一編號1 至10所示之物、附表
三編號1 至4 所示之物，均沒收。應執行有期徒刑貳年，扣案如
附表一編號1 至10所示之物、附表三編號1 至4 所示之物，均沒
收。
丙○○共同犯行使偽造公文書罪，處有期徒刑壹年貳月，扣案如
附表一編號1 至10所示之物、附表三編號1 至4 所示之物，均沒
收。
    事  實
一、丁○○於民國98年3 月間，因積欠真實姓名年籍不詳綽號「
    阿志」債務，無法償還，「阿志」要求丁○○為詐欺集團出
    面向被害人收取款項，即得以抵償前債，竟應允「阿志」之
    邀，加入該詐欺集團，與「阿志」所屬之詐欺犯罪集團共同
    基於意圖為自己不法所有、行使偽造公文書及行使偽造特種
    文書之犯意聯絡，先由丁○○於98年4 月18日某時許，前去
    拍攝照片後，在不詳地點，交付自己之照片與「阿志」，作
    為偽造檢察機關人員識別證之用，嗣「阿志」即於不詳時、
    地，將丁○○之照片黏貼於預先印妥之「臺灣省法務部特別
    執行署」識別證上，以此方式偽造附表一編號2 之「臺灣省
    法務部特別執行署」識別證1 枚（其內容係用以證明丁○○
    為臺灣省法務部特別執行署之書記官王文智）；丁○○再於
    98年4 月19日晚間8 時許，在台中市某處收取由真實姓名年
    籍不詳之詐欺集團成年成員所交付之如附表一編號1 所示已
    完成之公印1 顆、編號2 所示識別證1 枚、編號3 至6 所示
    之行電動話4 支、編號7 所示之印泥1 盒、編號8 所示之橡
    皮筋1 包及編號9 所示之手銬1 個，供丁○○依指令從事收
    取詐得款項之用。嗣上開「阿志」所屬之詐欺集團成員，即
    於98年4 月20日下午4 時30分許，撥打電話予甲○○，以甲○○涉擄車勒贖案、帳戶有人一直提領金額云云，致甲○○
    不疑有他，乃於電話中同意交付現金新台幣（下同）1,050,
    000 元。而真實姓名年籍不詳之詐欺集團成年成員撥打丁○○所攜帶上開供聯絡用之行動電話後，由另一真實姓名年籍
    不詳之詐騙集團成年成員，駕駛車號不詳之自用小客車，搭
    載丁○○，前往彰化縣員林鎮某「7-11」便利商店，由丁○○下車利用傳真，接收已由真實姓名年籍不詳之詐欺集團成
    年成員於不詳時、地，偽造如附表二編號1 至3 所示之「臺
    灣台北地方法院檢察署傳票」、「台北地方法院地檢署監管
    科」、「台北地方法院公證申請書」公文各1 紙，由丁○○
    持前述偽造之「台灣省臺北地檢署印」公印接續蓋用其上，
    偽造「台灣省臺北地檢署印」公印文各1 枚，以此方式偽造
    「臺灣台北地方法院檢察署傳票」、「台北地方法院地檢署
    監管科」、「台北地方法院公證申請書」公文等公文書各1
    紙，分別表示臺灣臺北地方法院檢察署已分案偵查甲○○所
    涉刑事案件、臺灣臺北地方法院地檢署已收受甲○○交付監
    管之款項1,050,000 元及臺灣臺北地方法院已受理甲○○之
    公證申請等意旨；丁○○於偽造完成上開公文書後，再搭乘
    上開車號不詳之自用小客車，於同日下午5 時許，前往約定
    地點之彰化縣田中鎮○○街93巷23號甲○○住處，由丁○○
    配帶如附表一編號2 所示偽造之「臺灣省法務部特別執行署
    」識別證，向甲○○表示其係法務部書記官王文智，並交付
    已完成之如附表二編號1 至3 之公文書而行使之，足生損害
    於法務部核發識別證之正確性、臺灣臺北地方法院檢察署、
    臺灣臺北地方法院核發之公文書之公信力及「王文智」本人
    ，並致甲○○因而陷於錯誤，而將其所提領之現金1,050,00
    0 元交付予丁○○。丁○○得款後，搭乘上開車號不詳之自
    用小客車前往國道一號高速公路員林交流道附近，將該款項
    交付與該詐騙集團之成員。
二、丁○○與丙○○、「阿志」所屬之詐欺犯罪集團共同基於意
    圖為自己不法所有、行使偽造公文書及行使偽造特種文書之
    犯意聯絡，先由丙○○所駕駛車牌號碼458-XT號計程車於98
    年4 月22日上午7 時30分許，在臺中市○○○路與大墩路口
    收取由真實姓名年籍不詳之詐欺集團成年成員所交付之附表
    一編號10所示之紙袋後（內裝有如附表一編號1 所示已完成
    之公印1 顆、編號2 所示識別證1 枚、編號3 至6 所示之行
    電動話4 支、編號7 所示之印泥1 盒、編號8 所示之橡皮筋
    1 包及編號9 所示之手銬1 個），再依指示於該日8 時許，
    在臺中市○○路與漢口路口，搭載丁○○，並將該紙袋交由
    丁○○，供丁○○、丙○○依指令從事收取詐得款項之用，
    並將丁○○載往彰化縣某網咖店，等待詐欺集團之指示。嗣
    上開「阿志」所屬之詐欺集團成員，自稱檢察官，撥打乙○○電話，佯稱其涉嫌一工廠倒閉案，負債千萬元，應提領40
    0,000 元交付給前往現場之檢察官云云，致乙○○不疑有他
    ，遂於下午1 時30分前往西螺農會九隆辦事處提領400,000
    元，經由農會人員發覺有異，遂報警究辦，嗣員警仍要求乙○○繼續與詐騙集團保持聯繫，依警方之指示佯裝受騙，並
    約定交款地點為雲林縣西螺鎮吳厝里朝興宮。而丙○○所持
    之附表一編號6 所示門號0000000000號行動電話（貼有「車
    」之貼籤）接獲詐欺集團電話指令後，丙○○再以如附表一
    編號3 所示之門號0000000000號行動電話於同日11時28分許
    ，聯絡丁○○所持用之如附表一編號4 所示之門號00000000
    00號行動電話，駕駛上開自用小客車至彰化縣某處搭載丁○○，於下午3 時許，至國道一號高速公路西螺交流道下某「
    7-11」便利商店，由丁○○下車接收已由真實姓名年籍不詳
    之詐欺集團成年成員於不詳時、地，偽造之如附表三編號1
    至4 所示之「台北地方法院地檢署監管科」、「請求暫時性
    凍結執行聲請書」各1 紙，由丁○○持前述偽造之「台灣省
    臺北地檢署印」公印接續蓋用在附表三編號1 至2 所示之「
    台北地方法院地檢署監管科」、「請求暫時性凍結執行聲請
    書」公印文各1 枚，以此方式偽造「台北地方法院地檢署監
    管科」、「請求暫時性凍結執行聲請書」等公文書各1 紙，
    分別表示臺灣臺北地方法院檢察署已受理乙○○請求暫時凍
    結名下資產及已收受乙○○所交付監管之款項400,000 元等
    意旨；再由丙○○駕駛上開計程車搭載丁○○，於下午3 時
    30分許抵達雲林縣西螺鎮吳厝里朝興宮附近後，由丙○○持
    附表一編號6 所示門號0000000000號行動電話，並注意丁○○之舉動及周遭動靜；丁○○即持如附表一編號5 所示之門
    號0000000000號行動電話（貼有「公司」之貼籤）及配帶如
    附表一編號2 所示之「臺灣省法務部特別執行署」識別證下
    車前往交款地點，走向乙○○，向乙○○表示其係法務部書
    記官王文智，提示行使已完成之如附表三編號1 至2 之公文
    書，足生損害於法務部核發識別證之正確性、臺灣臺北地方
    法院檢察署核發公文書之公信力及「王文智」本人，同時將
    附表一編號5 所示之門號0000000000號行動電話交由乙○○
    接聽，因負責把風接應之丙○○發現事跡敗露，即以附表一
    編號6 所示門號0000000000號行動電話通知詐欺集團成員，
    致乙○○無法接聽（手機斷訊），而丁○○再以如附表一編
    號4 所示之門號0000000000號行動電話於同日15時56分、58
    分、16時1 分許，聯絡丙○○所持用之如附表一編號3 所示
    之門號0000000000號行動電話，嗣丙○○見狀欲駕車離去時
    ，此時即遭現場埋伏之員警即上前分別逮捕丁○○及丙○○
    ，致丁○○、丙○○及「阿志」所屬詐騙集團未能詐得財物
    ，並扣得附表一及三所示之物，因而查悉上情。
三、案經甲○○、乙○○訴由雲林縣警察局西螺分局報請臺灣雲
    林地方法院檢察署檢察官偵查起訴。
    理  由
一、證據能力部分
(一)、按被告以外之人於審判外之言詞或書面陳述，除法律有規定
    者外，不得作為證據，刑事訴訟法第159 條第1 項有明文。
    本件證人即共同被告丁○○於98年4 月22日、同年4 月27日
    及同年6 月18日警詢時之陳述，就被告丙○○而言，均屬被
    告以外之人於審判外陳述，且查無合於同法第159 條之1 至
    第159 條之5 例外規定情形，且被告丙○○之辯護人均爭執
    其證據能力，依同法第159 條第1 項規定，證人即共同被告
    丁○○於警詢中之陳述即無證據能力。
(二)、證人即共同被告丁○○於98年4 月22日、同年6 月19日於偵
    查中具結後向檢察官所為之證述，證人丁○○未曾提及檢察
    官在偵查中有不法取供情事，亦查無該證據作成時有何違法
    情事，並無顯有不可信之情況，依刑事訴訟法第159 條之1
    第2 項之規定，應適宜為本案之證據而有證據能力。
(三)、證人即共同被告丁○○於98年4 月23日、同年5 月12日於偵
    查中之供述：
１、按被告以外之人於偵查中向檢察官所為陳述，除顯有不可信
    之情況者外，得為證據，刑事訴訟法第159 條之1 第2 項亦
    定有明文。次按刑事訴訟法第158 條之3 規定：「證人、鑑
    定人依法應具結而未具結者，其證言或鑑定意見，不得作為
    證據。」所謂「依法應具結而未具結者」，係指檢察官或法
    官依刑事訴訟法第175 條之規定，以證人身分傳喚被告以外
    之人（證人、告發人、告訴人、被害人、共犯或共同被告）
    到庭作證，或雖非以證人身分傳喚到庭，而於訊問調查過程
    中，轉換為證人身分為調查時，此時其等供述之身分為證人
    ，則檢察官、法官自應依本法第186 條有關具結之規定，命
    證人供前或供後具結，其陳述始符合第158 條之3 之規定，
    而有證據能力。若檢察官或法官非以證人身分傳喚而以告發
    人、告訴人、被害人或共犯、共同被告身分傳喚到庭為訊問
    時（例如刑事訴訟法第71條、第219 條之6 第2 項、第23 6
    條之1 第1 項、第248 條之1 、第271 條第2 項、第271 條
    之1 第1 項），其身分既非證人，即與「依法應具結」之要
    件不合，縱未命其具結，純屬檢察官或法官調查證據職權之
    適法行使，當無違法可言。而上開不論係本案或他案在檢察
    官面前作成未經具結之陳述筆錄，係屬被告以外之人於偵查
    中向檢察官所為之陳述，本質上屬於傳聞證據，基於保障被
    告在憲法上之基本訴訟權，除該被告以外之人死亡、身心障
    礙致記憶喪失或無法陳述、滯留國外或所在不明而無法傳喚
    或傳喚不到、或到庭後拒絕陳述等情形外，如已經法院傳喚
    到庭具結而為陳述，並經被告之反對詰問，上開非以證人身
    分而在檢察官面前未經具結之陳述筆錄，除顯有不可信之情
    況者外，如已於判決內敘明其符合傳聞證據例外之理由，得
    為證據，非不得採為判斷之基礎，最高法院97年度台上字第
    3033號著有判決可資參照。
２、查被告丙○○之辯護人爭執被告丁○○於98年4 月23日、同
    年5 月12日偵查中，以共同被告身分應訊而未經具結之偵訊
    筆錄之證據能力。惟被告丁○○經檢察官以共同被告身分訊
    問時，既非屬證人身分，即與「依法應具結」之要件不合，
    檢察官未命其具結，自無違法之處，且被告丁○○嗣後已於
    審判中到庭具結後，由檢察官及被告丙○○之辯護人進行交
    互詰問，而保障被告丙○○之反對詰問權，另實務運作時，
    檢察官偵查中向被告以外之人所取得之陳述，原則上均能遵
    守法律規定，不致違法取供，其可信度極高，而被告丁○○
    未曾提及檢察官在偵查時有不法取供之情形，被告丙○○及
    其辯護人亦未釋明被告丁○○於偵查中以共同被告身分應訊
    之供述作成之客觀條件及環境有顯不可信之情況，則依前開
    說明，應認被告丁○○於偵查中以共同被告身分應訊而未經
    具結之偵訊筆錄亦有證據能力。
(四)、被告丙○○及其辯護人、檢察官就本院所引用卷內其餘被告
    丁○○以外之人於審判外之陳述，以及被告丁○○及其辯護
    人就本院所引用卷內審判外之陳述，於審判程序均同意作為
    證據，且本院審酌前開證據資料作成時之情況，均無不法之
    情事，且與待證事實具有關聯性，認為適宜作為本案之證據
    ，依刑事訴訟法第159 條之5 第1 項規定，認均有證據能力
    。
二、認定犯罪事實所憑之證據及理由
(一)、被告丁○○部分：
１、犯罪事實欄一之犯行
    上開犯罪事實，業經被告丁○○於警詢、偵查及本院審理時
    供承不諱，核與證人即被害人甲○○於警詢中證述：如何經
    由詐欺集團之通知，將現金1,050,000 元，在其住處交予被
    告丁○○之過程等情節相符（見雲警螺偵字第0981000185號
    卷【下稱警卷】第4 頁至第8 頁），復有扣案如附表一編號
    1 至9 及附表二所示之物可憑，足認被告丁○○之自白與事
    實相符，而堪採信，故本件事證明確，應依法論科。
２、犯罪事實欄二之犯行
    上開犯罪事實，業經被告丁○○於警詢、偵查及本院審理時
    坦承不諱，核與證人即被害人乙○○於警詢中證述：如何經
    由詐欺集團之通知，須攜帶現金400,000 元，至西螺鎮吳厝
    里朝興官廟前，於被告丁○○將法院文件欲交付予其拿取40
    0,000 元時，經員警當場逮捕被告丁○○之過程情節相符（
    見警卷第1 頁至第3 頁），並經證人即查獲員警戊○○於本
    院審理時證述：如何逮捕被告丁○○之過程明確（見本院卷
    第201 頁至第204 頁），且有照片6 幀附卷可參（見警卷第
    26頁至第28頁），復有扣案如附表一及三所示之物可憑，足
    認被告丁○○之自白與事實相符，而堪採信，故本件事證明
    確，應依法論科。
(二)、被告丙○○部分：
    訊據被告丙○○固坦承於上開時、地經由不詳之人指示，駕
    駛車牌號碼458-XT號計程車搭載被告丁○○，前往向被害人
    乙○○收取款項之事實，然矢口否認有何行使偽造特種文書
    、行使偽造公文書及詐欺取財之犯行，辯稱：我於98年4 月
    22日7 點30分許，在台中市○○○路與大墩路口「7-11」，
    經由1 位年輕人攔車後，並交待我於8 點前在山西路與漢口
    路的全家便利商店等人，且將紙袋交付給該人，嗣被告丁○○上車後，將紙袋交付給被告丁○○，之後依被告丁○○之
    指示前往彰化網咖、西螺交流道之「7-11」及被害人乙○○
    之吳厝住處附近，並不知悉被告丁○○係詐欺集團之成員，
    且利用其車輛從事詐騙行為云云。經查：
１、被告丙○○於上開時、地，經由不詳之人指示後，前往台中
    市○○路與漢口路口，搭載被告丁○○及交付如附表一編號
    10所示之紙袋給被告丁○○，嗣於雲林縣西螺鎮吳厝里朝興
    宮前為警查獲，並扣有如附表一及三所示之物等情，業經被
    告丙○○自承不諱，核與共同被告丙○○於偵查中及本院審
    理中供述情節相符，並經證人即被害人乙○○、查獲員警戊○○分別於警詢中及本院審理時證述明確，且有照片4 幀附
    卷可參，復有扣案如附表一及三所示之物可憑。
２、關於扣案如附表一所示編號1 至9 所示之物，裝在被告丙○○交予被告丁○○如附表一編號10所示之袋紙內，業經證人
    即同案被告丁○○於本院審理時證述：被告丙○○於98年4
    月22日駕駛計程車至統一超商搖下車窗後叫我，我上車後，
    拿一包東西拿給我，裡面有印泥、官印及證件、手機4 支、
    手銬等物等語（見本院卷第175 頁至背面），核與證人丁○○於偵查中證述：扣案之手機、官印等扣押物均是被告丙○○拿給我的等語相符（見本院卷第138 頁），復有扣案之袋
    子可憑（見98年度偵字第2136號卷【下稱偵卷1 】第4 頁）
    。佐以被告丙○○在本院供稱；有1 名男子在98年4 月22日
    7 時30分左右，在臺中市○○○路與大墩路口攔我的車，並
    交給我1 包紙袋給我，要我8 時準時到台中市○○路與漢口
    路口交給另1 個人等語（見本院卷第130 頁背面），果若附
    表一所示編號1 至9 所示之物，並非被告丙○○台中市○○
    路與漢口路口，與被告丁○○見面始行交付，則被告丁○○
    當時仍有攜帶附表一編號11所示之藍色背包1 包，其自裝入
    該背包內即可，實毋需再由被告丙○○另外再交付紙袋之理
    ，堪認被告丙○○交付予被告丁○○袋子內，確實裝有如附
    表一編號1 至9 所示之物無訛。
３、又，關於扣案如附表一編號1 至9 所示之物之目的為何，亦
    據證人丁○○於偵查中證述：公司打電話給被告丙○○要他
    將我載至何處，他將手機給我叫我在那裏等待；上手會打電
    話給被告丙○○，然後到該處看住址及四周圍；手機上的「
    公司」是大陸那邊打過來，「車」是台灣這裡與車手聯絡所
    用等語（見本院卷第137 頁至第138 頁）；於本院審理時證
    述：我上車後，被告丙○○載我到彰化某網咖店等電話，因
    袋子內有4 支手機，其中1 支手機後面有貼「公司」（即附
    表一編號5 所示之門號0000000000號行動電話）及「車」（
    即附表一編號6 所示之門號0000000000號行動電話），均是
    被告丙○○拿的，貼有「公司」之手機是有案件時我要拿的
    ，另外沒有貼車或公司的手機（即附表一編號5 至6 所示之
    門號0000000000、0000000000號行動電話），是我與被告丙○○各自持1 支，互相聯絡用的；詐欺集團會直接跟被告丙○○通話後，被告丙○○再跟我說要去收傳真，收完傳真後
    ，就蓋官印，隨後就去吳厝，被告丙○○本來建議去國小，
    他們有打電話來說被害人說國小太遠，我說約在雲林縣西螺
    鎮吳厝里朝興宮；去跟乙○○詐騙時，他們有打電話給被告
    丙○○，說要去西螺等語（見本院卷第175 頁背面至第176
    頁、第178 頁至背面），核與證人即查獲員警戊○○於本院
    審理時證述：我98年4 月22日因為農會行員通知派出所，我
    們才知道有乙○○詐騙案，為不讓被告發覺，我們跟被害人
    乙○○說先應付拖時間，因為被害人乙○○行動不便，要離
    我們派出所較近的地方，經由被害人乙○○與詐欺集團聯絡
    後，更改交款地點到雲林縣西螺鎮吳厝里朝興宮前等語大致
    相符（見本院卷第201 頁）。參諸扣案之門號00000000000
    號行動電話，於98年4 月22日11時28分，撥打門號00000000
    00號行動電話，且上開行動電話通聯基地台位置，在彰化縣
    彰化市○○路522 號9 樓頂；而門號0000000000號行動電話
    於98年4 月22日15時6 分、11分，有撥打門號00000000000
    號行動電話，且上開行動電話通聯基地台位置，係在雲林縣
    西螺鎮○○段972 之3 地號，有門號00000000000 、000000
    0000號行動電話通聯紀錄在卷可參（見98年度偵字第2045號
    卷【下稱偵卷2 】第34頁及第36頁）。佐以被告丙○○於本
    院供稱：被告曾交付2 支手機給我等語（見本院卷第130 頁
    背面），足徵證人丁○○上開證述內容要與事實相符，堪以
    採信，既然扣案如附表一編號1 至9 所示之物之目的，係供
    丁○○、丙○○依指令從事收取詐得款項所用之物，對於詐
    欺集團而言，於本案詐欺過程中，係極為重要之物品，倘被
    告丙○○與詐欺集團成員既非熟識，豈有可能交待被告丙○○專人、專程送交之理，足見被告丙○○該紙袋內裝有之物
    品究係何物一情，自無不知之理。
４、再本案被告丁○○與證人乙○○碰面時，僅持有貼有「公司
    」之行動電話，並未持有貼有「車」之行動電話，而被告丁○○持「公司」之行動電話予被害人乙○○接聽時，並未接
    通，業經丁○○於本院羈押庭時供稱：上面的人叫我拿手機
    給被害人乙○○聽，拿給他聽之後，後來就沒有聲音了，之
    後警察就過來了等語（見本院98年度聲羈字第93號卷第8 頁
    ）；本院審理中證述：我在雲林縣西螺鎮吳厝里朝興宮前面
    ，與被害人接觸時，因詐騙集團成員告知我說下車後要帶著
    貼有「公司」行動電話，所以我身上帶貼有「公司」行動電
    話、沒有貼的行動電話與自己黑色的手機，共3 支，因為當
    時要跟乙○○詐騙時，詐欺集團說乙○○沒有手機，叫我拿
    「公司」的手機給他，乙○○拿起手機後沒有聲音，我就打
    對通手機給被告丙○○；被告丙○○身上有2 支手機等語（
    見本院卷第176 頁、第178 頁至第179 頁）；於本院供稱：
    我把手機給乙○○聽，他說手機沒有通，我就打電話問被告
    丙○○為何手機不通等語（見本院卷第208 頁），而門號00
    00000000號行動電話於98年4 月22日15時56分、58分、16時
    1 分，即被告丙○○遭警逮捕之下午4 時許左右，有撥打門
    號00000000000 號行動電話，且上開行動電話通聯基地台位
    置，係在雲林縣西螺鎮吳厝裡43號樓頂，有門號0000000000
    、0000000000號行動電話通聯紀錄在卷可參（見偵卷2 第第
    34頁及第36頁）。佐以依一般詐欺集團模式，其中1 支電話
    係與該集團連絡，另1 支電話則與被告丁○○聯繫，否則實
    毋庸區分貼有「車」及「公司」2 支行動電話保持連絡暢通
    ，足見上開被告丁○○上開證述僅持有貼有「公司」之行動
    電話，並未持有貼有「車」之行動電話之證述，自屬有據；
    再據證人丁○○於本院審理時證述：被告丙○○停車的位置
    離我與被害人大約100 公尺，我跟被害人接觸時，我沒有另
    外打電話給上手，說現場有狀況；我把手機拿給被害人聽時
    臨時斷掉，是被害人乙○○跟我說的；我沒有其他的方式通
    風報信說現場有狀況，我就直接把手機拿給乙○○等語（見
    本院卷第178 頁背面至第179 頁），而被告丁○○僅持有貼
    有「公司」之手機，並未持有貼有「車」之手機，已如前述
    ，顯然係被告丙○○以貼有「車」之手機，將現場情形回報
    詐欺集團，而於案發現場擔任監控現場，及聯繫被告丁○○
    與被害人乙○○接觸情形等把風、接應任務無訛，被告丙○○並非僅單純擔任參與接送之司機工作。參以證人戊○○於
    本院審理時證述：被害人在農會通報後，我們去被害人住處
    前，就有人在被害人住家埋伏，並發現旁邊被告丙○○駕駛
    1 部計程車在徘徊（即警卷第26、27頁照片所示），見有異
    狀，決定地點後，我與行員就尾隨計程車；當天16時左右，
    被告丁○○先下車走到取款地，當被害人交錢給他的時候，
    當場逮捕被告丁○○；原本被告丙○○所駕駛計程車停距離
    廟口位置約100 公尺，由另外1 位台西分局偵查隊員，監視
    該部計程車，當我們逮捕被告丁○○同時，看到被告丙○○
    駕駛計程車往廟前開到派出所，距離廟口約50公尺，才比較
    清楚看得到被害人的位置，且被告丙○○開到該處前，車身
    是打橫45度的方向要迴轉，但尚未沒有迴轉過來時，我即打
    電話告知另一位同事，由該名同事跟民眾將被告丙○○攔下
    等語（見本院卷第201 頁至第204 頁），足見被告丙○○見
    丁○○為警逮捕後，立刻駕車逃逸，並非僅單純擔任接送之
    司機工作甚明。準此，被告丙○○既為犯罪集團成員之一，
    又將附表一編號1 至9 所示之物交予被告丁○○為本件行騙
    之工具，且搭載丁○○至國道一號高速公路西螺交流道某「
    7-11」收取如附表三編號1 至4 所示之文件，蓋用印文，偽
    造上開文件，再前往案發現場，嗣後於案發現場負責監控把
    風，對於被告丁○○行使偽造特種文書及行使偽造公文書等
    犯行，自有犯意聯絡及行為之分擔甚明。
５、被告丙○○固以前詞置辯，然查：
(1)、被告丙○○於警詢中供稱：有1 位不詳姓名之男子，於98年
    4 月22日7 時30分左右，在臺中市○○○路與大墩路口攔我
    的車，交給我一包紙袋包著的物品給我，要我8 時準時到台
    中市○○路與漢口路口，載一個高高的戴眼鏡的男子並將東
    西交給他，我到達時就有一名男子走過來，問我是否有人在
    五權西路與大墩路口攔你的車，並交給我一包物品，我說有
    ，他就上車；之前沒有他人以同樣方式攔我的車，要我載送
    物品給他人云云（見警卷第16頁、第18頁）；於本院供稱：
    有1 位不詳姓名之男子，叫我8 點之前到山西路與漢口路口
    等一個人，當時有2 、3 個人在現場，因我無法確認，我就
    問有沒有叫車，其中被告丁○○說有，我就把袋子交給他；
    除本案外，另外有1 次有人攔車交給我東西送貨云云（見本
    院卷第130 頁背面；本院卷第180 頁），是被告丙○○前後
    供述不一，所述是否為真實，已難憑信。
(2)、而被告丙○○將如附表一編號1 至9 所示之物交付予被告丁○○，且搭載被告丁○○至西螺交流道下某「7-11」收取如
    附表三所示之傳真資料，蓋用印文，偽造上開文件，被告丙○○參與全部開車過程，且於被告丁○○下車後，於案發現
    場負責監控把風、接應，業如前述。再者，現今社會以假冒
    檢察官等公務員之方式向無辜民眾詐騙巨額存款之詐欺案件
    日多，該等詐欺集團多為集團性犯罪，以多名成員分別假冒
    警員、檢察官、法院、檢察署人員，並偽造公文書以取信被
    害人，而在被害人起疑或聯絡他人前迅速詐得被害人款項，
    是詐欺集團為確保收取詐欺款項之人不為被害人發現詐騙而
    報警逮捕，又所收取之大額詐得款項不為私吞後逃逸，亦為
    確保開車載送之人不會在詐騙過程中因察知車手之犯行而要
    脅分贓或報警處理之風險，自須由詐欺集團中較獲信賴及反
    應機伶之成員充之，並擔任跟蹤、監視被害人及掩護、載送
    收取詐欺款項之人之動作，豈有利用不知情之計程車司機擔
    任此職務，而提高詐欺集團風險之可能。是被告丙○○辯稱
    ：我只是單純擔任參與接送之司機工作，沒有參與本案之詐
    欺行為云云，自難逕予採信。
６、又，被告丙○○固提出計程車客運業僱用駕駛人申報書、契
    約書、領機表、計程車駕駛人執業登記證等證據，證明其確
    實是擔任計程車司機而已，且關於本案車資之計算按錶計算
    車資，並應向被告丁○○收取云云，然證人丁○○於本院審
    理時證述：本案之計程車之費用，被告丙○○說回去會有人
    給他等語（見本院卷第176 頁至背面），而被告丙○○係經
    由不詳人之指示前往搭載被告丁○○，與被告丁○○並非熟
    識，且本案被告丙○○於98年4 月22日早上8 時許，將被告
    丁○○載至彰化、西螺等處，迄至同日下午4 時許，為警查
    獲時，載客之時間、行程均非短近，則被告丙○○於搭載被
    告丁○○事前，理應與該不詳之人約定車資多寡始對，否則
    被告丙○○豈有在未能確定是否能收取車資情形，而願意搭
    載不熟識之被告丁○○，且值此情形，亦與一般係以包車方
    式計算車資之情形迵異。參以本案情節，該詐欺集團成員為
    能順利取得被害人之款項，該集團行事自極小心謹慎，焉有
    可能於已取信被害人後，前往拿取金錢後，甘冒被查緝之風
    險，而任令不知情之被告丙○○載送出面取款之被告丁○○
    ，則被告丙○○上開所辯，自不可採，且被告丙○○所提之
    上開證據，亦尚難採為有利於被告丙○○之認定。
７、雖證人丁○○於98年4 月22日偵查中供稱：扣案之4 支手機
    、手銬、證件、印台等物，是上手裝在袋子，於98年4 月19
    日晚上8 時，至我位於台中市曉明麗晶大廈66號4 樓之12租
    屋處，拿給我的，其中1 支給計程車司機，剩下3 支我自己
    持有；「台北地方法院地檢署監管科」及「請求暫時性凍結
    執行聲請書」之文件是上手傳真到7-11商店，叫我去拿的；
    上手先撥打我所持用某一支白色手機電話叫我前往西螺7-11
    收傳真，依傳真紙上地址前往，到達後我們到附近看有沒有
    警察，上手再打電話要約地方，我看到有1 個國小，上手說
    太遠，所以才改約在朝興宮；被告丙○○不知道我行騙，因
    為不可以告訴他云云（見偵卷2 第13頁至第15頁）；於98年
    5 月12日偵查中供稱：我不清楚被告丙○○是否知道我要去
    詐騙；我要去那裏都是上手打電給我的，我再告訴丙○○云
    云（見偵卷2 第57頁），而與其於本院審理中之證述情節不
    全然相符。然其嗣後已於本院審理時證稱：「（被告丙○○
    有無跟你說被警察抓到時要如何說？）給車手先出去，詐騙
    集團的人跟我說一個人進去比較好交保。」、「（偵查所述
    為何與今日不同？）詐騙集團交代我要先給被告丙○○交保
    出去。」、「（你是照詐騙集團成員的指示做陳述？）是。
    」等語（見本院卷第176 頁背面、第177 頁背面至第178 頁
    ）。參諸被告丙○○另於98年4 月27日警詢中供稱：我與被
    告丙○○收到傳真後，我們先找乙○○的家附近繞，被告丙○○建議我到國小交錢，後來我看到朝興宮，才與被害人約
    在朝興宮，我下車後丙○○幫我把風，看有沒有警察埋伏；
    丙○○知道我們要去詐騙被害人，且告訴我下車時要注意四
    週，看有沒有警察，如果被抓到，不要供出我們二人是共犯
    等語（見98年度偵字第2045號卷第26頁），與證人丁○○於
    上開期日所為之供述，相距數日而已，何以其就被告丙○○
    否有參與本案，會生上開不相一致之處？足見證人丁○○於
    上開偵查中證述關於被告丙○○究是知情、是否有交付如附
    表一所示編號1 至9 所示之物及何人指示前往案發地點一節
    ，係配合詐欺集團及被告丙○○之辯詞所為不實陳述。佐以
    被告丁○○於98年6 月19日偵查中證稱：「（為何之前你不
    供出來？）因為『阿志』向我說我如果在偵查中將全情供出
    要對我家人不利。」（見本院卷第138 頁），可見被告丁○○內心在擔心據實陳述而遭詐欺集團報復，始為上開偵查中
    之陳述，而證人丁○○於本院審理之證詞，核與證人戊○○
    於本院審理時證述及卷內所附之門號0000000000、00000000
    000 號之行動電話於98年4 月22日相互通聯等情大致相符，
    益見丁○○於上開偵查中於有利於被告丙○○之陳述，自非
    可取。
８、至於證人戊○○於本院審理時固證稱：在被告丁○○之身上
    扣到5 支手機等語。然本案被告丁○○與證人乙○○碰面時
    ，僅持有貼有「公司」之行動電話，並未持有貼有「車」之
    行動電話，且被告丁○○持貼有「公司」之行動電話予被害
    人乙○○接聽時，並未接通，而門號0000000000號行動電話
    於98年4 月22日15時56分、58分、16時1 分，即被告丙○○
    遭警逮捕之下午4 時許左右，有撥打門號00000000000 號行
    動電話，業如前述，則證人戊○○該部分之證詞，核與上開
    證據資料不相符合，是證人戊○○上開證述，尚無法有利於
    被告丙○○之認定，併予敘明。
９、另證人丁○○固於本院審理時證述：被告丙○○於98年4 月
    20日搭載我前往被害人甲○○之住處等語，然依證人甲○○
    於警詢中證稱：被告丁○○用走路到我家，我沒有看到有人
    前來接應等語（見警卷第7 頁），從而，本件並無積極證據
    可資證明被告丙○○就被害人甲○○於98年4 月20日遭詐欺
    部分，與該等詐騙集團成員間有何犯意聯絡或行為分擔，自
    不得僅以證人丁○○之陳述，即遽認被告丙○○就98年4 月
    20日詐騙集團之行使偽造公文書、行使偽造特種文件及詐欺
    取財等犯行，亦有共犯關係，附予敘明。
１０、綜上所述，被告丙○○就被告丁○○行使特種文書、行使偽
    造公文書及詐欺取財等行為，確有犯意聯絡及行為分擔，被
    告丙○○所辯顯為事後飾卸之詞，不足採信。本件事證明確
    ，被告丙○○犯行洵堪認定，應依法論科。
三、論罪科刑
(一)、按刑法所謂公印，係指公署或公務員職務上所使用之印信而
    言，又所謂公印或公印文，係專指表示公署或公務員資格而
    言，即俗稱大印與小官印及其印文（最高法院22年上字第19
    04號及69年台上字第693 號判例可資參照）。又公印文之形
    式凡符合印信條例規定之要件而製頒，無論為印、關防、職
    章、圖記，如足以表示其為公務主體之同一性者，均屬之（
    最高法院89年度台上字第3155號判決意旨參照）。本件如附
    表一編號1 所示之偽造「臺灣省臺北地檢署印」印章1 枚，
    附表二編號1 至3 之偽造之「臺灣台北地方法院檢察署傳票
    」、「台北地方法院地檢署監管科」、「台北地方法院公證
    申請書」、附表三編號1 至2 偽造之「台北地方法院地檢署
    監管科」、「請求暫時性凍結執行聲請書」上所蓋用上開印
    章之印文，確係表示公務機關資格之關防及印信，自屬公印
    、公印文。次按刑法第212 條所定變造「關於品行、能力、
    服務或其他相類之證書、介紹書」罪，係指變造操行證書、
    工作證書、畢業證書、成績單、服務證、差假證或介紹工作
    之書函等而言（最高法院71年度台上字第2761號判決意旨亦
    可參照）。是附表一編號2 之「臺灣省法務部特別執行署」
    之服務證，係屬特種文書。
(二)、核被告丁○○如犯罪事實欄一所為，係犯刑法第216 條、第
    212 條之行使偽造特種文書罪、第216 條、第211 條之行使
    偽造公文書罪、第339 條第1 項之詐欺取財罪。被告丁○○
    持附表一編號1 所示之偽造「台灣省臺北地檢署印」公印蓋
    用於前述交付予被害人甲○○之如附表二所示「臺灣台北地
    方法院檢察署傳票」等3 紙文件上，以此方式偽造該公印文
    各1 枚之行為，係偽造公文書之部分行為，不另論罪；其偽
    造上開公文書3 紙之行為，係於時間、空間緊密相接之環境
    下所為之接續數行為，僅評價為一偽造公文書之行為；被告
    丁○○偽造上開公文書及「臺灣省法務部特別執行署」識別
    證之特種文書後，復持以行使，偽造之低度行為應為行使之
    高度行為所吸收，均不另論罪。被告丁○○上開行使偽造特
    種文書、行使偽造公文書、詐欺取財等犯行，與「阿志」所
    屬詐欺集團成員間，有犯意之聯絡及行為之分擔，且並已共
    同實行犯罪之行為，均為共同正犯。被告丁○○以一施用詐
    術之行為，同時行使偽造公文書及特種文書，並詐得被害人
    甲○○所交付之財物，而觸犯數罪名，為想像競合犯，應依
    刑法第55條規定，從一較重之行使偽造公文書罪處斷。
(三)、次核被告丁○○、丙○○2 人如犯罪事實欄二所載之行為，
    均係犯刑法第216 條、第212 條之行使偽造特種文書罪、第
    216 條、第211 條之行使偽造公文書罪、第339 條第3 項、
    第1 項之詐欺取財未遂罪。被告丁○○持偽造之「台灣省臺
    北地檢署印」公印蓋用於前述交付予被害人乙○○如附表三
    所示編號1 至2 所示之「台北地方法院地檢署監管科」、「
    請求暫時性凍結執行聲請書」等2 紙文件上，以此方式偽造
    該公印文各1 枚之行為，係偽造公文書之部分行為，不另論
    罪；其偽造上開公文書2 紙之行為，係於時間、空間緊密相
    接之環境下所為之接續數行為，僅評價為一偽造公文書之行
    為；被告丁○○偽造上開公文書及「臺灣省法務部特別執行
    署」識別證之特種文書後，復持以行使，偽造之低度行為應
    為行使之高度行為所吸收，均不另論罪。被告丁○○、丙○○已對被害人乙○○著手實行詐欺取財之犯罪行為，僅因被
    害人乙○○已報警處理而當場將渠等查獲，致未取得被害人
    乙○○之財物，為未遂犯。被告丁○○、丙○○2 人上開行
    使偽造特種文書、行使偽造公文書、詐欺取財未遂等犯行，
    與「阿志」所屬詐欺集團成員間，均有犯意之聯絡及行為之
    分擔，渠等並已共同實行犯罪之行為，均為共同正犯。被告
    2 人以偽造公文書之詐術行為，著手實行詐騙被害人乙○○
    財物之詐欺取財犯行而未遂，係一行為而觸犯數罪名，為想
    像競合犯，應依刑法第55條規定，從一較重之偽造公文書罪
    處斷。
(四)、被告丁○○前開2 次犯行，犯意各別，行為互異，應予分論
    併罰。
(五)、爰審酌被告丁○○、丙○○不思自食其力，竟不循正途賺取
    所需，卻利用一般民眾欠缺法律專業知識、對於檢察機關案
    件進行流程未必瞭解，暨民眾對於公務人員執行職務公信力
    之信賴等心理，加入詐騙集團參與協力分工，有時甚至導致
    被害人一生積蓄付諸流水，家破人亡，其中被告丁○○與「
    阿志」及所屬詐欺集團成員等人共同偽造公文書對被害人甲○○施以詐騙等行為，致被害人甲○○造成被騙之款項1,05
    0,000 元，迄今尚未與被害人甲○○達成和解，然衡酌被告
    丁○○於共同犯罪中所扮演之角色與涉案情節輕重，幸因被
    害人乙○○即時報警處理，致詐欺集團未能得逞，及犯罪坦
    承犯行，犯罪後態度尚稱良好；另被告丙○○所參與98年4
    月22日之犯行，推由被告丁○○出面擔任領款任務，而自己
    隱身幕後，監控現場，希冀脫免責任，犯罪後復否認犯行，
    毫無悔過之意等一切情狀，分別量處如主文所示之刑，並定
    被告丁○○應執行之刑，以資警懲。
(六)、沒收部分
１、扣案如附表一編號1 所示偽造之「台灣省臺北地檢署印」公
    印1 枚，應依刑法第219 條規定，不論屬於被告與否，應宣
    告沒收；又扣案如附表一編號2 所示偽造之「臺灣省法務部
    特別執行署書記官」識別證1 枚、編號3 至6 所示之行動電
    話4 支、編號7 所示之印泥1 盒、編號8 所示之橡皮筋1 包
    （供或預備供替換詐騙取得紙鈔之銀行綁帶）、編號9 所示
    之手銬1 個等物，均為共犯詐欺集團成員所有，供犯罪事實
    欄一及二所用或犯罪預備之物；附表一編號10所示之紙袋，
    為共犯詐欺集團成員所有，供犯罪事實欄二所用之物，均經
    被告丁○○供承在卷，依共犯責任共同原則，應分別依刑法
    第38條第1 項第2 款規定，於被告丁○○及丙○○所為犯行
    項下，予以宣告沒收之。
２、而扣案如附表三編號1 至4 所示之「台北地方法院地檢署監
    管科」、「請求暫時性凍結執行聲請書公文」等物，尚未交
    付予被害人乙○○，均為共犯詐欺集團成員所有，且供被告
    丁○○為本件如犯罪事實欄二所載犯行所用之物，經被告丁○○自承在卷，均應依刑法第38條第1 項第2 款規定宣告沒
    收。又上開偽造之公文書既均經本院諭知沒收，其上偽造之
    「台灣省臺北地檢署印」公印文自當兼括及之，毋庸再依刑
    法第219 條規定重複為沒收之宣告（最高法院63年台上字第
    2770號判例意旨可資參照）。又被害人甲○○所收受之如附
    表二編號1 至3 所示之「臺灣台北地方法院檢察署傳票」、
    「台北地方法院地檢署監管科」、「台北地方法院公證申請
    書」，分別經被告丁○○交付甲○○，為甲○○所有之物，
    自不得依刑法第38條第1 項第2 款規定宣告沒收之；該「臺
    灣台北地方法院檢察署傳票」、「台北地方法院地檢署監管
    科」、「台北地方法院公證申請書」之公印文，惟因上開「
    臺灣台北地方法院檢察署傳票」、「台北地方法院地檢署監
    管科」、「台北地方法院公證申請書」係屬影本，並非原本
    ，苟單獨宣告沒收該影本上之上開公印文，無從達到沒收之
    目的，爰不予宣告沒收之（最高法院86年度台上字第5125號
    判決要旨參照）。而上開「臺灣台北地方法院檢察署傳票」
    、「台北地方法院地檢署監管科」、「台北地方法院公證申
    請書」原本並未扣案，為免將來執行之困難，亦不予宣告沒
    收之。
３、至扣案被告丁○○所有附表一編號11之藍色背包1 個及編號
    12之行動電話1 支、被告丙○○所有附表一編號13之行動電
    話2 支，分別係被告丁○○、丙○○供己日常所使用物，與
    渠等本件犯行均無關聯，此據被告2 人陳明在卷，復查無積
    極證據足認上開物品為被告2 人或其他共同正犯供本件犯罪
    所用之物，爰不併予宣告沒收，亦附此敘明。
據上論結，應依刑事訴訟法第299 條第1 項前段，刑法第28條、
第216 條、第211 條、第212 條、第339 條第1 項、第3 項、第
55條、第219 條、第38條第1 項第2 款、第51條第5 款，刑法施
行法第1 條之1 第1 項、第2 項前段，判決如主文。
本案經檢察官傅克強到庭執行職務。
中    華    民    國    98    年    12    月    17    日
                  刑事第一庭  審判長法  官  陳宏卿
                                    法  官  陳美利
                                    法  官  文昌
以上正本證明與原本無異。
如不服本判決應於收受判決後10日內向本院提出上訴書狀，並應
敘述具體理由；其未敘述上訴理由者，應於上訴期間屆滿後20日
內向本院補提理由書（均須按他造當事人之人數附繕本）。「切
勿逕送上級法院」。
                                    書記官  張簡純靜
中    華    民    國    98    年    12    月    17    日
附表一：扣案物
┌──┬──────────────────────────────────────┐
│編號│文件名稱                                                                    │
├──┼──────────────────────────────────────┤
│ 1  │偽造之「臺灣省臺北地檢署印」公印1 顆。                                      │
├──┼──────────────────────────────────────┤
│ 2  │黏貼有丁○○照片之偽造之「臺灣省法務部特別執行署」識別證1 枚。              │
├──┼──────────────────────────────────────┤
│ 3  │門號0000000000號行動電話1 支。                                              │
├──┼──────────────────────────────────────┤
│ 4  │門號0000000000號行動電話門1 支。                                            │
├──┼──────────────────────────────────────┤
│ 5  │門號0000000000號行動電話1 支。                                              │
│    │（貼有公司之貼籤）                                                          │
├──┼──────────────────────────────────────┤
│ 6  │門號0000000000號行動電話1 支。                                              │
│    │（貼有車之貼籤）                                                            │
├──┼──────────────────────────────────────┤
│ 7  │印泥1 盒。                                                                  │
├──┼──────────────────────────────────────┤
│ 8  │橡皮筋1 包。                                                                │
├──┼──────────────────────────────────────┤
│ 9  │手銬1 個。                                                                  │
├──┼──────────────────────────────────────┤
│ 10 │紙袋1 只。                                                                  │
├──┼──────────────────────────────────────┤
│ 11 │藍色背包1 個。                                                              │
├──┼──────────────────────────────────────┤
│ 12 │門號0000000000號行動電話1 支                                                │
├──┼──────────────────────────────────────┤
│ 13 │門號0000000000、0000000000號行動電話各1 支                                  │
└──┴──────────────────────────────────────┘
 附表二：詐欺被害人甲○○部分
┌──┬──────────────────────────────────────┐
│編號│文件名稱                                                                    │
├──┼──────────────────────────────────────┤
│ 1  │偽造之98年4 月20日「台灣台北地方法院檢察署刑事傳票」影本1 張。              │
├──┼──────────────────────────────────────┤
│ 2  │偽造之98年4 月20日「台北地方法院地檢署監管科」影本1 張。                    │
├──┼──────────────────────────────────────┤
│ 3  │偽造之98年4 月20日「台北地方法公證申請書」影本1 張。                        │
└──┴──────────────────────────────────────┘
 附表三：詐欺被害人乙○○部分
┌──┬──────────────────────────────────────┐
│編號│文件名稱                                                                    │
├──┼──────────────────────────────────────┤
│ 1  │扣案偽造之98年4 月22日「台北地方法院地檢署監管科」1 張。（蓋有臺灣省臺北地檢│
│    │署印）                                                                      │
├──┼──────────────────────────────────────┤
│ 2  │扣案偽造之98年4 月22日「請求暫時性凍結執行聲請書」1 張。（蓋有臺灣省臺北地檢│
│    │署印）                                                                      │
├──┼──────────────────────────────────────┤
│ 3  │扣案偽造之98年4 月22日「請求暫時性凍結執行聲請書」1 張。（未蓋有臺灣省臺北地│
│    │檢署印）                                                                    │
├──┼──────────────────────────────────────┤
│ 4  │扣案偽造之之98年4 月22日「台北地方法院地檢署監管科」1 張。（未蓋有臺灣省臺北│
│    │地檢署印）                                                                  │
└──┴──────────────────────────────────────┘
附錄本案論罪科刑法條全文：
中華民國刑法第211 條：（偽造變造公文書罪）
偽造、變造公文書，足以生損害於公眾或他人者，處1 年以上7
年以下有期徒刑。
中華民國刑法第212 條：（偽造變造特種文書罪）
偽造、變造護照、旅券、免許證、特許證及關於品行、能力服務
或其他相類之證書、介紹書，足以生損害於公眾或他人者，處1
年以下有期徒刑、拘役或3 百元以下罰金。
中華民國刑法第216 條：（行使偽造變造或登載不實之文書罪）
行使第210 條至第215 條之文書者，依偽造、變造文書或登載不
實事項或使登載不實事項之規定處斷。
中華民國刑法第339 條：（普通詐欺罪）
意圖為自己或第三人不法之所有，以詐術使人將本人或第三人之
物交付者，處5 年以下有期徒刑、拘役或科或併科1 千元以下罰
金。
以前項方法得財產上不法之利益或使第三人得之者，亦同。
前二項之未遂犯罰之。


司法院資訊處製作；財團法人民間司法改革基金會備份。
